臺灣臺北地方法院刑事判決　　　　　　 95年度交訴字第155號
公　訴　人　臺灣臺北地方法院檢察署檢察官
被　　　告　乙○○
上列被告因偽造文書等案件，經檢察官聲請以簡易判決處刑（95
年度偵字第21817 號），本院認不宜以簡易判決處刑，改依通常
程序審理，因被告於準備程序中對犯罪事實為有罪之陳述，經告
以簡式審判之意旨，並聽取當事人之意見後，經本院合議庭裁定
由受命法官獨任進行簡式審判程序，判決如下：
    主  文
乙○○服用酒類，不能安全駕駛動力交通工具而駕駛，處有期徒
刑肆月，如易科罰金，以新臺幣壹仟元折算壹日；又行使偽造私
文書，足以生損害於公眾及他人，處有期徒刑參月，如易科罰金
，以新臺幣壹仟元折算壹日，如附表所示偽造之署押均沒收之。
應執行有期徒刑陸月，如易科罰金，以新臺幣壹仟元折算壹日，
如附表所示偽造之署押均沒收之。
    事  實
一、乙○○於民國九十五年九月二十四日凌晨零時許，在臺北市
    ○○○路二段地下一樓酒吧，與友人飲用洋酒等酒類後已達
    於反應較慢、感覺減低、思考及個性行為改變而不能安全駕
    駛動力交通工具之狀態後，仍駕駛動力交通工具即車牌號碼
    三Ｃ—○二○二號自用小客行駛於道路上，嗣於該日凌晨三
    時五十二分許，在臺北市大安區○○○路○段七十五巷口遭
    警攔下，經測得其呼氣酒精濃度達每公升○．七三毫克；詎
    其遭查獲後，為脫免刑責，竟冒用其弟甲○○之名義應訊，
    並基於行使偽造私文書之接續犯意，於上開路口前及臺北市
    政府警察局大安分局和平東路辦公室內，接續在附表編號一
    至編號四所示之酒精濃度測試單、攔停酒測稽查確認單、生
    理平衡檢測表、刑法第一百八十五條之三案件測試觀察紀錄
    表上，分別偽造如附表編號一至編號四所示之「甲○○」簽
    名與指印，又接續在附表編號五至編號九所示具存證、收據
    性質之臺北市政府警察局舉發違反道路交通管理事件之權利
    告知書、夜間偵訊同意書、逮捕通知書本人聯及親友聯、逮
    捕人犯時間管制表等文件上，偽造如附表所示編號五至編號
    九所示「甲○○」之簽名與指印，依其內容足以表示其係偽
    以甲○○名義，出具證明被冒用人已經告知訊問前依法應告
    知之事項、同意夜間偵訊、已經收受逮捕通知及通知指定親
    友，且知悉逮捕至解送之時間等用意，完成後交付予臺北市
    政府警察局大安分局承辦警員收執存卷而行使之，均足以生
    損害於甲○○及警察機關對於文書製作與偵查犯罪之正確性
    。嗣乙○○在偵查機關尚未發覺其偽造文書犯行前，因心生
    悔意，遂於簽完上開文件之後，當場向員警坦承前揭冒名應
    訊情事，自首而接受裁判，始查悉上情。
二、案經臺北市政府警察局大安分局報請臺灣臺北地方法院檢察
    署檢察官偵查起訴，並經本院合議庭裁定由受命法官獨任進
    行簡式審判程序。
    理  由
一、訊據被告乙○○對於上開服用酒類，不能安全駕駛動力交通
    工具而駕駛之犯罪事實坦承不諱（見本院卷第十四頁反面）
    ，並有酒精濃度測試單、刑法第一百八十五條之三案件測試
    觀察紀錄表及生理平衡檢測表各一紙附卷可稽（偵查卷第二
    十九頁至第三十頁、第三十二頁）。按人體之呼氣酒精濃度
    達每公升○．二五毫克時，將有輕度協調功能降低之症狀；
    呼氣酒精濃度達每公升○．五毫克時，則有反應較慢、感覺
    降低及影響駕駛之情形；至於酒精濃度達每公升○．七五毫
    克以上時，則會有思考、個性行為改變之酒精中毒症狀，此
    有行政院國軍退除役官兵輔導委員會臺北榮民總醫院八十八
    年八月五日北總內字第二六八六八號函告週知。查被告為
    警查獲後，經測試其呼氣酒精濃度高達每公升○．七三毫克
    ，顯已產生反應較慢、感覺降低，甚至思考、個性行為改變
    之症狀，參以警方對其觀察製作之測試觀察紀錄表所載，被
    告當時確有飲酒過量導致轉彎或變換車道未打方向燈或方向
    燈錯誤，或有駛入對向車道、單行道等異常駕駛行為，足見
    被告服用酒類後，當時已達不能安全駕駛動力交通工具之程
    度甚明。又前揭行使偽造文書、偽造署押之犯行，亦據被告
    坦認在卷，核與證人即被害人甲○○指述其身分遭冒用之情
    節相符（偵查卷第十六頁至第十七頁），並有如附表所示之
    文件附卷足資佐證（以上分別參見附表所示之偵查卷、頁數
    ）。被告上開任意性之自白，經前揭證據補強後，應認與事
    實相符，而得作為認定被告犯罪之證據。本案事證明確，被
    告犯行堪以認定，應依法論科。
二、按逮捕通知係司法警察（官）依刑事訴訟法之規定實施逕行
    拘提或逮捕時，對被逮捕人告知其已依刑事訴訟法受限制人
    身自由之意思表示，而被逮捕人於收受通知後，在該通知書
    上簽名、按捺指印，從其形式上觀察，足以表示簽名人已知
    悉其受逮捕之意旨，並足為簽名人出具收受該逮捕通知之證
    明。是此項經被逮捕人簽名而造具之逮捕通知，具有文書之
    外觀，承載一定之意思表示，並足為簽名人表示意思之證明
    ，自具有私文書之性質。被逮捕人於逮捕通知上偽造他人署
    押表示收受，並持以交付警員而行使之，足以生損害於他人
    及司法警察偵查文書、犯罪偵查之正確性，應構成刑法第二
    百十六條、第二百十條之行使偽造私文書罪，最高法院九十
    三年度臺上字第一一八七號、九十三年度臺上字第一四五四
    號判決意旨可資參照。從而，被告於附表編號五至編號九所
    示之權利告知書、夜間偵訊同意書、逮捕通知書本人聯及親
    友聯、逮捕人犯時間管制表等文件上偽造「甲○○」之署名
    及指印，具有表示業經告知訊問前依法應告知之事項、已同
    意接受夜間偵訊、且已收受逮捕通知及通知指定親友，及知
    悉逮捕至解送之時間等意思，雖該等文書之內容係警察事先
    印製，然此不過為便利之措施，被告既明知其內容，自可決
    定是否簽署，既仍冒名應訊而在其上偽造署押，則該事先印
    製之內容即為被告採為自己之一定意思表示，而屬刑法第二
    百十條規定之私文書。被告復交付予臺北市政府警察局大安
    分局承辦警員收執存卷而行使之，均足以生損害於甲○○及
    警察機關對於文書製作與偵查犯罪之正確性。至被告於附表
    編號一至四文件上簽名，並無表明為文書之用意而不具文書
    之性質，應僅成立偽造署押罪。核被告所為，係犯刑法第一
    百八十五條之三服用酒類不能安全駕駛動力交通工具而駕駛
    、同法第二百十六條、第二百十條之行使偽造私文書罪。被
    告偽造「甲○○」署押之行為，均為偽造私文書之部分行為
    ，其偽造上開私文書復提出行使，偽造之低度行為復為嗣後
    行使之高度行為所吸收，均不另論罪。被告多次偽造署押及
    行使偽造私文書之犯行，均係酒後駕車為警攔檢後，於接受
    員警測試調查詢問時所為，其數個行為於密切接近之時地實
    施，侵害同一之法益，各行為之獨立性極為薄弱，依一般社
    會健全觀念，在時間差距上，難以強行分開，在刑法評價上
    ，以視為數個舉動之接續施行，合為包括之一行為予以評價
    ，較為合理，應為接續犯。被告所犯上開刑法第一百八十五
    條之三服用酒類不能安全駕駛動力交通工具而駕駛罪及同法
    第二百十六條、第二百十條行使偽造私文書罪，二罪間犯意
    各別、行為互殊，應予分論併罰。又查被告係於偵查機關尚
    未發覺其犯行前，主動向製作筆錄之臺北市政府警察局大安
    分局和平東路派出所員警供承行使偽造文書之犯行，有警詢
    筆錄在卷可稽（偵查卷第十二頁），經核合於自首之要件，
    爰依刑法第六十二條前段規定，減輕其刑。爰審酌被告飲用
    酒類達不能安全駕駛程度而駕駛動力交通工具，對一般往來
    之人車均生高度危險性，復因逃避罪責而冒用他人名義應訊
    之犯罪動機、手段，惟犯後尚能坦承犯行之態度等一切情狀
    ，就所犯各罪分別量處如主文所示之刑，並諭知易科罰金之
    折算標準，及定其應執行之刑。如附表所示之署押，應依刑
    法第二百十九條規定沒收。至於公訴意旨雖認被告另在舉發
    違反道路交通管理事件通知單移送聯之「收受通知者簽章」
    欄上偽造「甲○○」之署名，惟依卷附臺北市政府警察局Ａ
    ＥＢ七七八八七○號舉發違反道路交通管理事件通知單移送
    聯所示（偵查卷第三十二頁），該通知單上收受通知聯者簽
    章欄內僅有「乙○○」之署名，並無「甲○○」之署名，是
    此部分自無從認定被告偽造「甲○○」之署名，此外復查無
    其他積極證據足認被告有公訴人所指之犯行，不能證明被告
    犯罪，依法本應諭知被告無罪之判決，惟此部分與上開有罪
    部分之犯罪事實，有接續犯之實質上一罪關係，爰不另為無
    罪之諭知，附此敘明。
據上論斷，應依刑事訴訟法第四百五十二條、第二百七十三條之
一第一項、第二百九十九條第一項前段，刑法第一百八十五條之
三、第二百十六條、第二百十條、第二百十九條、第六十二條前
段、第四十一條第一項前段、第二項、第五十一條第五款，刑法
施行法第一條之一，判決如主文。
本案經檢察官黃于真到庭執行職務
中　　華　　民　　國　　96　　年　　1 　　月　　26　　日
　　　　　　　　　交通法庭  法　官　余明賢
以上正本證明與原本無異。
如不服本判決，應於判決送達後10日內向本院提出上訴狀（應抄
附繕本）。告訴人或被害人如對於本判決不服者，應具備理由請
求檢察官上訴，其上訴期間之計算係以檢察官收受判決正本之日
期為準。
　　　　　　　　　　　　　　書記官　葉潔如
中　　華　　民　　國　　96　　年　　1 　　月　　26　　日
【附表】
┌──┬────────────┬───┬────────────────┐
│編號│  應 沒 收 之 物 名 稱  │數  量│    備                      註  │
├──┼────────────┼───┼────────────────┤
│ 一 │酒精濃度測試單上偽造「謝│各一枚│見九十五年度偵字第二一八一七號偵│
│    │勝暉」之簽名與指印      │      │查卷第三十二頁                  │
├──┼────────────┼───┼────────────────┤
│ 二 │攔停酒測稽查確認單「受稽│二枚  │同上卷第三十一頁                │
│    │查人簽章」欄上偽造之「謝│      │                                │
│    │勝暉」之簽名            │      │                                │
├──┼────────────┼───┼────────────────┤
│ 三 │生理平衡檢測表「受測者」│各一枚│同上卷第三十頁                  │
│    │簽章欄內偽造「甲○○」之│      │                                │
│    │簽名與指印              │      │                                │
├──┼────────────┼───┼────────────────┤
│ 四 │刑法第一百八十五條之三案│各一枚│同上卷第二十九頁                │
│    │件測試觀察紀錄表測試結果│      │                                │
│    │欄後偽造「甲○○」之簽名│      │                                │
│    │與指印                  │      │                                │
├──┼────────────┼───┼────────────────┤
│ 五 │臺北市政府警察局大安分局│各一枚│同上卷第二十八頁                │
│    │權利告知書被告知人欄內偽│      │                                │
│    │造「甲○○」之簽名與指印│      │                                │
├──┼────────────┼───┼────────────────┤
│ 六 │臺北市政府警察局大安分局│各一枚│同上卷第二十七頁                │
│    │夜間偵訊同意書同意人欄內│      │                                │
│    │偽造「甲○○」之簽名與指│      │                                │
│    │印                      │      │                                │
├──┼────────────┼───┼────────────────┤
│ 七 │臺北市政府警察局大安分局│各一枚│同上卷第二十六頁                │
│    │逮捕通知書親友聯上偽造「│      │                                │
│    │甲○○」之簽名及指印    │      │                                │
├──┼────────────┼───┼────────────────┤
│ 八 │臺北市政府警察局大安分局│各一枚│同上卷第二十五頁                │
│    │逮捕通知書本人聯上偽造「│      │                                │
│    │甲○○」之簽名及指印    │      │                                │
├──┼────────────┼───┼────────────────┤
│ 九 │臺北市政府警察局大安分局│各一枚│同上卷第二十四頁                │
│    │和平東路派出所逮捕人犯時│      │                                │
│    │間管制表被逮捕人欄內偽造│      │                                │
│    │「甲○○」之簽名及指印  │      │                                │
└──┴────────────┴───┴────────────────┘
附錄本案論罪科刑法條全文：
中華民國刑法第一百八十五條之三
服用毒品、麻醉藥品、酒類或其他相類之物，不能安全駕駛動力
交通工具而駕駛者，處一年以下有期徒刑、拘役或新臺幣九萬元
以下罰金。
中華民國刑法第二百十六條
行使第二百十條至第二百十五條之文書者，依偽造、變造文書或
登載不實事項或使登載不實事項之規定處斷。
中華民國刑法第二百十條：
偽造、變造私文書，足以生損害於公眾或他人者，處五年以下有
期徒刑。
